【裁判字號】    90,訴,1613
【裁判日期】    900820
【裁判案由】    毒品危害防制條例
【裁判全文】
臺灣臺中地方法院刑事判決                          九十年度訴字第一六一三號
    公  訴  人  臺灣臺中地方法院檢察署檢察官
    被      告  甲○○
右列被告因違反毒品危害防制條例案件，經檢察官提起公訴（九十年度毒偵字第二七
八０號），本院判決如左：
    主  文
甲○○連續施用第一級毒品，累犯，處有期徒刑玖月，扣案之第一級毒品海洛因壹包
（驗餘淨重壹點玖貳公克，包裝重零點陸公克）及殘沾（量微無法秤重）第一級毒
品海洛因之香煙壹支均沒收銷燬之；又連續施用第二級毒品，累犯，處有期徒刑伍月
，扣案之安非他命吸食器壹組及酒精燈壹個均沒收。應執行有期徒刑壹年壹月，扣案
之第一級毒品海洛因壹包（驗餘淨重壹點玖貳公克，包裝重零點陸公克）及殘沾（
量微無法秤重）第一級毒品海洛因之香煙壹支均沒收銷燬之、安非他命吸食器壹組及
酒精燈壹個均沒收。
    事  實
一、甲○○前曾於民國八十七年二月十三日，因賭博案件，經本院判處有期徒刑四月
    確定，並於八十七年三月三日經易科罰金執行完畢，猶不知警惕，再因施用毒品
    案件，經本院分別以八十七年度毒聲字第一九二五號及八十八年度毒聲字第六四
    二一號裁定送臺灣臺中看守所附設勒戒所觀察、勒戒後，均認無繼續施用毒品之
    傾向，而由臺灣臺中地方法院檢察署檢察官，各於八十七年九月二十九日、八十
    八年十一月二十四日以八十七年度偵字第一七六一八、一九四五八號案件、八十
    八年度毒偵字第一八四五號案件為不起訴處分確定。詎甲○○另基於施用第一級
    毒品海洛因之概括犯意，自九十年二月間某日起至九十年五月二十日下午五時許
    止，約以平均一星期施用二至三次之量，在臺中縣大里市○○路佑福宮後方山區
    工寮內，將少許第一級毒品海洛因粉末羼入香煙內，再點火施用之方式，連續施
    用第一級毒品海洛因多次。又另基於施用第二級毒品安非他命之概括犯意，自九
    十年二月間某日起至九十年五月二十五日止，約以平均一星期施用二至三次之量
    ，在臺中縣大里市○○路佑福宮後方山區工寮內，將少許第二級毒品安非他命放
    於玻璃球內以火燒烤使成煙霧再吸其煙霧之方式，連續施用第二級毒品安非他命
  多次。嗣於九十年五月二十五日下午八時三十分許，在臺中縣大里市○○路佑福
    宮後方山區工寮內，為警當場查獲其與陳麒有（所涉毒品案件由檢察官另案偵辦
    中）、許敏榮及江守彬等四人，現場並扣得屬甲○○所有之第一級毒品海洛因一
    包（驗餘淨重壹點玖貳公克，包裝重零點陸公克）、殘沾（量微無法秤重）第
    一級毒品海洛因之香煙一支及其所有供施用第二級毒品所用之安非他命吸食器一
    組及酒精燈一個等物。
二、案經臺中縣警察局霧峰分局報請臺灣臺中地方法院檢察署檢察官偵查起訴。
    理  由
一、右揭事實，業據被告甲○○於本院審理時坦承不諱，而被告於九十年五月二十五
    日下午九時五十分許所採其尿液經送請鑑驗，其結果確呈甲基安非他命陽性反應
    ，有臺中縣衛生局檢驗尿水報告書一紙附卷可參。並有安非他命吸食器一組及酒
    精燈一個扣案足資佐證，另被告於獲案時所扣案之不明藥物白色粉末經送請法務
    部調查局鑑定之結果，亦確係第一級毒品海洛因一包（驗餘淨重壹點玖貳公克，
    包裝重零點陸公克），亦有法務部調查局鑑定通知書（000000000）
    一紙在卷可資佐證，又查初次吸食或施打煙毒及麻醉藥品者，經人體代謝作用於
八小時之內，即有約百分之八十之量排出，二十四小時之後，續有約剩餘量之百
    分之九十再排出，七十二小時之後仍有殘餘微量排出，吸食或施打者個人體質不
    同，其排出時間亦會有所差異，尤其成癮者（抗藥性強）其於吸食後一二０小時
    內所採之尿液，配合較具公信力之儀器（如氣相質譜儀）仍可能被強制檢測出等
    情，此有憲兵司令部八十年三月二十五日（八０）鑑驗字第０九九九號函一紙附
    卷可稽，本件被告係於九十年五月二十五日下午九時五十分許採尿送驗，而被告
    供稱其最後一次施用第一級毒品海洛因之時間係九十年五月二十日下午五時許，
    二者所距時間業已超過五日之久，從而依上揭憲兵司令部函所示，被告於九十年
    五月二十五日下午九時五十分許所採尿液當然無法驗出嗎啡陽性反應，參以同案
    被查獲之陳麒有於警訊時亦供稱被告甲○○確有施用第一級毒品海洛因（詳見偵
    卷第十二頁背面）等語，且有殘沾（量微無法秤重）第一級毒品海洛因之香煙一
    支扣案，則被告就其有施用第一、二級毒品海洛因及安非他命之自白核與事實相
    符，堪予採信；另被告前曾因施用毒品案件，經本院分別以八十七年度毒聲字第
    一九二五號及八十八年度毒聲字第六四二一號裁定送臺灣臺中看守所附設勒戒所
    觀察、勒戒後，均認無繼續施用毒品之傾向，而由臺灣臺中地方法院檢察署檢察
    官，各於八十七年九月二十九日、八十八年十一月二十四日以八十七年度偵字第
    一七六一八、一九四五八號案件、八十八年度毒偵字第一八四五號案件為不起訴
    處分確定等情，復有該八十七年度偵字第一七六一八、一九四五八號、八十八年
    度毒偵字第一八四五號不起訴處分書二份與臺灣臺中地方法院檢察署刑案資料查
    註紀錄表一份在卷可按，是以被告本次再連續施用第一、二級毒品係屬三犯，本
    件事證明確，被告之犯行洵堪認定。
二、按海洛因係毒品危害防制條例所定之第一級毒品，而安非他命則係同條例所稱之
    第二級毒品，均不得非法施用。被告三犯施用第一、二級毒品海洛因及安非他命
    之行為，核係犯毒品危害防制條例第十條第一項之施用第一級毒品罪及同條第二
    項之施用第二級毒品罪。查被告為供施用第一級毒品及第二級毒品而持有各該級
    毒品之低度行為，應各為施用之高度行為所吸收，均不另論罪。次查被告先後多
    次施用第一級毒品與第二級毒品之犯行，時間緊接，所犯構成要件相同，顯係基
    於概括犯意反覆為之，均應依連續犯之規定論以一罪，並均依法加重其刑。再查
    被告所犯上開二罪，犯意各別，罪質互殊，應予分論併罰。末查被告前曾於八十
    七年二月十三日，因賭博案件，經本院判處有期徒刑四月確定，並於八十七年三
    月三日經易科罰金執行完畢，有臺灣臺中地方法院檢察署刑案資料查註紀錄表一
    份附卷可稽，被告前受有期徒刑執行完畢，於五年以內再犯本件有期徒刑以上之
    二罪，為累犯，均應依刑法第四十七條規定遞加重其刑。爰審酌被告之素行（曾
    多次施用毒品遭查獲均未戒斷）、施用毒品係戕害自身健康、施用第一、二級毒
    品期間之長短、次數、犯罪之動機、目的、所生危害及犯後坦承犯行態度尚屬良
    好等一切情狀，分別量處如主文所示之刑，並定其應執行之刑，以示懲儆。
三、扣案之第一級毒品海洛因一包（驗餘淨重壹點玖貳公克，包裝重零點陸公克）
    ，為查獲之毒品，應依毒品危害防制條例第十八條第一項前段之規定宣告沒收銷
    燬之。另扣案之殘沾（量微無法秤重）第一級毒品海洛因之香煙一支，其上殘沾
    之海洛因（被告坦承係第一級毒品海洛因，應為海洛因無誤），因與香煙一支已
    無從剝析分離，該香煙一支亦應視為違禁物，同屬查獲之毒品，亦應依毒品危害
  防制條例第十八條第一項前段之規定宣告沒收銷燬之。又扣案之安非他命吸食器
    一組及酒精燈一個，均係供施用安非他命所用，且屬被告所有之物，業經被告陳
    明在卷，爰依刑法第三十八條第一項第二款之規定宣告沒收之。
四、公訴意旨另以：被告基於施用第一級毒品海洛因之概括犯意，自九十年五月二十
    日下午五時許後起至九十年五月二十五日止，連續在臺中縣大里市○○路佑福宮
    後方山區工寮內，將少許第一級毒品海洛因粉末羼入香煙內，再點火施用之方式
    ，連續施用第一級毒品海洛因多次。因認被告另涉犯有毒品危害防制條例第十條
    第一項之施用第一級毒品罪嫌云云。按犯罪事實應依證據認定之，無證據不得推
    定其犯罪事實，刑事訴訟法第一百五十四條定有明文。又認定不利於被告之事實
    ，須依積極證據，苟積極證據不足為不利於被告事實之認定時，即應為有利於被
    告之認定，更不必有何有利之證據，此最高法院三十年上字第八一六號著有判例
    可資參照。本件公訴人認被告另涉犯有毒品危害防制條例第十條第一項之施用第
    一級毒品罪嫌，無非係以業據被告坦承不諱，並有臺中縣衛生局檢驗尿水報告書
    一紙、第一級毒品海洛因一包（驗餘淨重壹點玖貳公克，包裝重零點陸公克）
    及殘沾（量微無法秤重）第一級毒品海洛因之香煙一支扣案在卷足稽，為其論據
    。惟訊據被告則堅決否認有何自九十年五月二十日下午五時許後起至九十年五月
    二十五日止連續施用第一級毒品海洛因之犯行，經查：被告於九十年五月二十五
    日下午九時五十分許所採其尿液經送請鑑驗，其結果確呈甲基安非他命陽性反應
    ，然並無驗出嗎啡陽性反應，有臺中縣衛生局檢驗尿水報告書一紙附卷可參，再
    參酌上開憲兵司令部八十年三月二十五日（八０）鑑驗字第０九九九號函之意旨
    ，足見被告上開所辯：其自九十年五月二十日下午五時許後起至九十年五月二十
    五日止並無再施用第一級毒品海洛因乙節，應堪採信。此外，復查無其他積極證
    據足資證明被告有何自九十年五月二十日下午五時許後起至九十年五月二十五日
    止有公訴人所指訴之施用第一級毒品海洛因之犯行，揆諸首揭說明，本應諭知被
    告此部分為無罪之判決，惟公訴意旨認此部分與前開施用第一級毒品海洛因有罪
    部分具有連續犯裁判上一罪之關係，爰不另為無罪之諭知，併此敘明。
據上論斷，應依刑事訴訟法第二百九十九條第一項前段，毒品危害防制條例第十條第
一項、第二項、第二十條第三項前段、第十八條第一項前段，刑法第十一條前段、第
五十六條、第四十七條、第五十一條第五款、第三十八條第一項第二款，判決如主文
。
本案經檢察官洪瑞芬到庭執行職務。
中      華      民      國      九十      年      八    月      二十    日
                                    臺灣臺中地方法院刑事第四庭
                                        法  官  許  旭  聖
右正本證明與原本無異。
如不服本判決，應於送達後十日內向本院提出上訴狀（須附繕本），上訴於
臺灣高等法院臺中分院。
                                        書記官
中      華      民      國      九十      年      八    月      二十    日
附錄本案論罪科刑法條：
毒品危害防制條例第十條第一項：施用第一級毒品者，處六月以上五年以下有期徒刑
                              。
                      第二項：施用第二級毒品者，處三年以下有期徒刑。


司法院資訊處製作；財團法人民間司法改革基金會備份。
